臺灣臺中地方法院小額民事判決
110年度豐國小字第4號
原      告  邵忠賢  

被      告  臺中市交通事件裁決處
                      設臺中市○○區○○○路00號
法定代理人  黃士哲    住同上
訴訟代理人  黃曉妍律師
複  代理人  高宏文律師
被      告  臺中市政府警察局大甲分局
                      設臺中市○○區○○路0號
法定代理人  吳燕山    住同上
訴訟代理人  謝志忠    住同上
上列當事人間請求國家賠償事件，本院於民國110年11月2日言詞
辯論終結，判決如下：
    主      文
原告之訴駁回。
訴訟費用新臺幣1,000元，由原告負擔。
    事實及理由
甲、程序部分：本件原告主張被告臺中市交通事件裁決處應負國
    家賠償責任，原告已先以書面向被告臺中市交通事件裁決處
    提出賠償請求，並經被告臺中市交通事件裁決處拒絕賠償在
    案，有拒絕賠償理由書在卷可參（見本院卷第57頁至第61頁
    ），堪認原告已踐行國家賠償法第10條第1項、第11條之法
    定起訴前置程序，先予敘明。至被告臺中市警察局大甲分局
    （下稱被告大甲分局）部分，未經原告踐行國家賠償前置程
    序，是原告就被告大甲分局請求國家賠償部分，屬起訴程序
    要件不備，應予駁回。然因原告另依民法侵權行為規定請求
    被告大甲分局賠償，本院就此部分仍應予審理，先予敘明。
乙、實體部分：　　
壹、原告起訴主張：
一、原告於民國108年8月15日9時46分許駕駛車牌號碼0000-00號
    自用小客車（下稱原告車輛），行經臺中市大安區臺61線與
    順帆路121巷口（下稱舉發地點）時，遭人檢具行車紀錄器
    擷取畫面之照片4張（下稱系爭照片）檢舉原告停等紅燈時
    占用機車停等區，有不遵守道路交通標線指示之違規行為（
    下稱系爭事件）。被告臺中市政府警察局大甲分局（下稱被
    告大甲分局）之員警未認真檢視系爭照片拍攝不合理之處，
    即逕行認定原告車輛有違規行為，開單告發車主即原告，被
    告臺中市交通事件裁決處亦未仔細調查事發經過，即裁處原
    告罰鍰新臺幣（下同）900元。嗣原告提起行政訴訟，亦遭
    本院行政訴訟庭判決駁回。
二、原告將系爭照片放大200倍，並按拍攝時間依序排列為系爭
    照片編號1（拍攝時間09：45：55）、編號2（拍攝時間09：
    46：01）、編號3（拍攝時間09：46：23）、編號4（拍攝時
    間09：46：47），可發覺系爭照片編號2背景上之固定物較
    大，屬較近照，而系爭照片編號3、4號背景上之固定物較小
    ，屬較遠照。如為原告車輛之後車所拍攝檢舉，不可能會有
    先為近照，再倒退車輛後為遠照之情形。
三、實則系爭事件發生時，係有1名機車騎士將機車停放於路肩，頭戴安全帽蹲在機車前方守候，當原告車輛到達舉發地點時，該騎士故意逆向行走至原告車輛副駕駛座車門旁，以眼神示意原告其要騎乘機車，原告不得已只好移車，係配合該騎士而對路況判斷所做之處置。
四、系爭照片拍攝情形悖於常情且顯而易見已如前述，然被告大
    甲分局、被告臺中市交通事件裁決處均疏未注意，既不理會
    原告陳述，亦不調查證據，違反經驗法則及論理法則而為判
    斷，有過失之情甚明。原告為求平反，勞心勞力且消耗時間
    、金錢，且因被告漏未調查有利於原告之事實，亦造成本院
    行政訴訟庭錯誤判決，使原告身心俱疲，如今開車時更有疑
    心壓力，動輒得咎，精神承受莫大痛苦。爰依國家賠償法第
    2條、民法第184條、第195條侵權行為法律關係，起訴請求
    被告賠償精神慰撫金。
五、並聲明：㈠被告臺中市交通事件裁決處應給付原告3萬元，及
    自110年7月30日起至清償日止，按週年利率5％計算之利息。
    ㈡被告臺中市政府警察局大甲分局應給付原告6萬元，及自11
    0年7月30日起至清償日止，按週年利率5％計算之利息。
貳、被告答辯則以：
一、被告臺中市交通事件裁決處部分：原告因系爭事件而由被告
    大甲分局製單舉發之後，未依道路交通管理處罰條例第85條
    第1項前段規定，於舉發違反道路交通管理事件通知單應到
    案日期前，檢附相關證據及應歸責人相關證明文件，向處罰
    機關即被告臺中市交通事件裁決處告知應歸責人，則依道路
    交通管理處罰條例第85條第4項規定，推定原告有過失，並
    依法裁處，核屬公權力之正當行使。嗣經原告提起行政訴訟
    ，亦經本院行政訴訟庭以109年度交字第55號判決駁回原告
    之訴確定，已生實質既判力及確定力，自應受其拘束。是原
    告主張，應無理由。
二、被告臺中市政府警察局大甲分局部分：本件經檢視民眾提供
    之行車紀錄器畫面，可見原告車輛於舉發地點停等紅燈時，
    占用機車停等區，且於路口號誌紅燈尚未轉換顯示綠燈時，
    即將前輪超越停止線，明顯違反道路交通標誌邊線號誌設置
    規則規定，被告分局員警爰依道路交通管理處罰條例第60條
    第2項第3款製單舉發。嗣原告不服提起行政訴訟，亦經本院
    本院行政訴訟庭以109年度交字第55號判決駁回原告之訴確
    定，顯見被告分局員警係依法執行公權力，欠缺違法性，自
    無須負賠償責任。
三、並均聲明：原告之訴駁回。
參、本院之判斷：
一、查原告車輛於108 年8 月15日9 時46分許，行經舉發地點時
    ，因「不遵守道路交通標線之指示」之違規行為，遭民眾於
    108 年8 月19日檢具事證檢舉，為被告大甲分局員警認定原
    告車輛違反道路交通管理處罰條例第60條第2 項第3 款之規
    定，對車主即原告掣開第GBH000000 號舉發違反道路交通管
    理事件通知單。原告未於到案期限檢具事證及應歸責人相關
    資料，向被告臺中市交通事件裁決處告知應歸責人，被告即
    依道路交通管理處罰條例第85條第4 項規定，推定原告有過
    失，並依道路交通管理處罰條例第85條第1 項後段「仍依本
    條例各該違反條款規定處罰」之規定，續於109 年1 月17日
    以中市裁字第68-GBH712583號裁決書（下稱系爭裁決書），
    依道路交通管理處罰條例第60條第2 項第3 款及「違反道路
    交通管理事件統一裁罰基準表」之規定，按期限內到案之基
    準，裁處原告第1 階段罰鍰900 元。嗣經原告向本院提起行
    政訴訟，經本院以109年度交字第55號認定原處分合法，而
    駁回原告之訴確定等情，有檢舉民眾車輛行車紀錄器擷取畫
    面、舉發機關第GBH000000 號舉發違反道路交通管理事件通
    知單、被告大甲分局108 年9 月24日中市警甲分交字第1080
    022732號函、申覆書、被告大甲分局108 年10月29日中市警
    甲分交字第1080023944號函、採證照片、被告大甲分局108 
    年10月29日中市警甲分交字第10800239441 號函、系爭裁決
    書、送達證書、違規資料查詢、汽車車籍查詢、採證光碟、
    本院109年度交字第55號行政訴訟判決書暨確定證明書等資
    料附卷可稽（見本院109年度交字第55號行政訴訟交通裁決
    事件卷卷第63頁至第64頁、第71頁至第78頁、第81頁至第85
    頁 、第101頁至第107頁、第115頁、第161頁至第169頁、第
    177頁），堪認為真。　
二、按公務員於執行職務行使公權力時，因故意或過失不法侵害
    人民自由或權利者，國家應負損害賠償責任，國家賠償法第
    2條第2項前段固有明文。復按國家機關依國家賠償法負賠償
    責任，係以其所屬公務員行使公權力之行為，具違法性為前
    提要件，倘公務員依法執行其公法上職務，乃為公權力之正
    當行使，欠缺違法性，國家即無依上揭規定負賠償責任可言
    （最高法院95年度台上字第1864號、106年度台上字第173號
    判決意旨參照）。又按因故意或過失，不法侵害他人之權利
    者，負損害賠償責任。民法第184條第1項前段亦有明文。
三、經查：
  ㈠經本院行政法庭勘驗調查被告大甲分局提供之採證光碟，勘
    驗結果為：「檢舉民眾汽車行車紀錄器畫面時間2019/08/15
     09：45：55時至09：46：05時檢舉民眾汽車（下稱該車）
    行駛於臺中市大甲區臺61線往南方向，行近順帆路121巷口
    直行之中線車道，前方路口號誌為圓形紅燈及左轉箭頭綠燈
    ，該車行駛至機慢車停等區線前即停下，09：46：06時路口
    號誌轉為黃燈，當時該車前方無車輛或行人，09：46：09時
    路口號誌轉為紅燈，當時該車前方亦無車輛或行人，09：46
    ：20時至09：46：43時一台汽車（下稱系爭車輛）由該車右
    後方行經該車，將車輛行駛機慢車停等區線內始停下，之後
    緩緩往前行駛，將前輪壓在停止線上，此時畫面顯示系爭車
    輛號牌為6321-TY，09：46：44時路口號誌仍為紅燈，系爭
    車輛前輪即緩緩往前行駛超越停止線，09：46：48時至09：
    46：54時路口號誌轉為直行及右轉箭頭綠燈，系爭車輛及該
    車均往前行駛。」，有勘驗筆錄附卷為證（見本院109年度
    交字第55號卷第121頁至第122頁）。
  ㈡依上開勘驗結果可知，於上開時、地，系爭車輛即原告車輛
    在面對路口行向號誌為紅燈之狀態下，前行將車輛行駛於機
    慢車停等區線內，後車輛前輪超越停止線，號誌轉為綠燈繼
    續往前行駛之事實。又當時舉發地點附近並無其他車輛或行
    人，未見有何原告所指之不詳騎士頭戴安全帽蹲在機車前方
    守候，故意逆向行走至原告車輛副駕駛座車門旁，示意原告
    移車而導致原告車輛超越停止線等情節。原告執詞主張系爭
    照片拍攝時間點違反邏輯云云，尚無從推翻前開勘驗結果，
    其此部分所辯，顯非可採。
  ㈢據上，被告大甲分局員警審視前開影像光碟後，認原告違規
    事證明確，據以開單舉發，被告臺中市交通事件裁決處並依
    法為系爭裁決書，自難認有何故意或過失行為。經原告向本
    院提起行政訴訟，亦為本院109 年度交字第55號行政訴訟判
    決認定系爭裁決書所為之處分合法，而駁回原告之訴確定，
    有如前述，足徵被告所為系爭裁決書業經行政法院認定合法
    ，核與本院前開認定，亦屬相符。從而，原告主張被告判斷
    事實錯誤，侵害原告之權利等節，均非可採。　
四、末按不法侵害他人之身體、健康、名譽、自由、信用、隱私
    、貞操，或不法侵害其他人格法益而情節重大者，被害人雖
    非財產上之損害，亦得請求賠償相當之金額。民法第195條
    第1項前段定有明文。本件被告交通事件裁決處及被告大甲
    分局員警均無故意或過失之情形，業如前述。且系爭裁決書
    係命原告繳納900元罰款，未侵害原告身體、健康、名譽、
    自由、信用、隱私、貞操等人格法益，亦核與民法第195條
    第1項規定不符。縱使原告因系爭事件而感到痛苦，亦無從
    援引前開規定，請求被告賠償原告精神慰撫金，附此敘明。
肆、綜上所述，原告起訴請求被告臺中市交通裁決處、被告大甲
    分局各賠償原告精神慰撫金3萬元、6萬元，及均自110年7月
    30日起至清償日止，按週年利率百分之五計算之利息，為無
    理由，應予駁回。
伍、本件事證已臻明瞭，兩造其餘攻擊或防禦方法對判決結果不
     生影響，爰不一一論述，附此敍明。
陸、依民事訴訟法第436條之19第1項、第78條規定，確定本件訴
    訟費用額為1,000元（即第一審裁判費），命由敗訴之被告
    負擔。
中　　華　　民　　國　　110 　年　　11　　月　　18　　日
                  豐原簡易庭  法  官  段奇琬
以上正本係照原本作成。
如不服本判決，應於判決送達後20日內，以判決違背法令為理由
，向本院提出上訴狀並表明上訴理由（上訴理由應表明：一、原
判決所違背之法令及其具體內容；二、依訴訟資料可認為原判決
有違背法令之具體事實），如未表明上訴理由者，應於上訴後20
日內向本院提出上訴理由書。如委任律師提起上訴者，應一併繳
納上訴審裁判費。
中　　華　　民　　國　　110 　年　　11　　月　　18　　日
                              書記官  許瑞萍